【裁判字號】    92,上易,995
【裁判日期】    920731
【裁判案由】    賭博
【裁判全文】
臺灣高等法院高雄分院刑事判決                    九十二年度上易字第九九五號
    上訴人
    即被告    甲○○
  選任辯護人  朱立人
右上訴人因賭博案件，不服臺灣高雄地方法院九十二年度易字第九九九號中華民國九
十二年五月卅日第一審判決（起訴案號：臺灣高雄地方法院檢察署九十一年度偵字第
二五八五一號），提起上訴，本院判決如左：
      主  文
上訴駁回。
      事  實
一、甲○○自民國（以下同）九十一年十一月上旬起，以每月新台幣（以下同）二萬
    元之代價，受僱於陳傳宗（另經檢察官偵辦）在高雄縣仁武鄉○○村○○路三一
    六號經營之「僑慧超商」擔任店員之店作，陳傳宗在上開公眾得出入之超商內，
    擺設由電腦主機及螢幕改裝成之賭博性電動機具五台（其中二台為「網豹小瑪琍
    」，另三台則為「滿貫大亨」），用以與至該超商之不特定顧客對賭財物，由賭
    客投入新台幣（下同）十元得開啟十分，依押注之結果決定輸贏，如押中，可累
    積分數，憑機台螢幕剩餘之分數，可洗分兌換等值之集點券，並於累積達二萬三
    千點時，可兌換市價新台幣（下同）四萬元之電腦乙部；如未押中，賭金則歸陳
    傳宗所有，藉此射倖之賭博方式，計算輸贏，而以之為常業。自九十一年十一月
    上旬起，甲○○受僱於陳傳宗在上開超商擔任店員後，除負責該超商貨品之販售
    外，並與陳傳宗基於共同常業賭博之犯意聯絡，於賭客打玩上開賭博性電動機具
    時，擔任兌換現金、洗分及兌領電腦獎品之工作。嗣於九十一年十一月二十一日
    晚上九時十分許，賭客蔡雨林、林進步（均另經檢察官緩起訴處分）在上開超商
    分別賭玩上開「滿貫大亨」、「網豹小瑪琍」電動機具時，為警當場查獲，並扣
    得上開電腦主機及螢幕各五台、機具內之賭資二千三百六十元及蔡雨林洗分後所
    兌換之集點券乙紙。
二、案經高雄縣政府警察局仁武分局移送台灣高雄地方法院檢察署檢察官偵查起訴。
      理  由
一、訊據上訴人甲○○固坦承自九十一年十一月上旬某日受僱於前揭超商擔任店員，
    而前揭超商內擺放有右開五台電腦主機及螢幕之事實，惟矢口否認有何常業賭博
    之犯行，辯稱：我不知道超商負責人是誰，我的工作內容僅係銷售超商內之貨品
    ，超商內雖有擺設五台電腦，但純粹係供顧客打完，電腦遊戲分數亦由顧客自行
    設定，並非供賭博使用，亦無集點兌換電腦之事云云。惟查：
（一）陳傳宗係前揭超商負責人，而該超商係登記為「僑浚商行」之事實，有高雄縣
      政府營利事業登記公示詳細資料乙份在卷可稽（附於偵查卷第五○頁），並經
      陳傳宗於另案偵查時供承無訛（參見台灣高雄地方法院檢察署九十一年度偵字
      第二一一○五號案卷九十一年十月八日訊問筆錄），且有現場照片乙幀附卷可
      憑，是陳傳宗既為前揭超商負責人，而上訴人甲○○受僱於該超商擔任店員，
      豈有不知負責人為陳傳宗之理？其所辯顯有違常情，自無足取。
（二）前揭五台電腦及螢幕經改裝為賭博性電動機具，供不特定之顧客打玩，而以上
      述方式為賭博之用，並由上訴人甲○○負責兌換現金、洗分及兌領電腦獎品之
      工作。嗣賭客蔡雨林、林進步於右開時、地分別賭玩前揭電動機具中之「滿貫
      大亨」、「網豹小瑪琍」電動機具時，為警當場查獲之事實，業據證人蔡雨林
      、林進步於警詢及偵查中各自證述綦詳，經核證人蔡雨林、林進步二人所證大
      致相符，尚無不合情理或過於矛盾之處，而其等前後所證固有若干出入，但均
      明白指證確有向上訴人甲○○換取硬幣賭玩前揭電動機具，並可累積分數兌換
      電腦等情，是證人蔡雨林、林進步二人之證詞要無不能採認之處。又該證人蔡
      雨林、林進步二人與上訴人甲○○素不相識，彼此並無嫌隙，業據上訴人甲○
      ○陳明在卷，該證人蔡雨林、林進步二人應無干冒觸犯偽證罪之風險，虛詞構
      陷上訴人甲○○入罪之理。況觀諸警方查獲時所攝之卷附現場照片，確有五台
      電腦主機及螢幕擺放於前揭超商內，並均設有投幣孔以資收取顧客所投入之硬
      幣，而觀其電腦螢幕顯現之影像，確分別係市面上一般電子遊戲場內所打玩之
      「滿貫大亨」及「小瑪琍」等電子遊戲無訛；另觀諸自證人蔡雨林處所查扣之
      集點券一紙，確係載明累積點數達二萬三千點，即可兌換市價四萬元之電腦一
      部，足見確係藉賭玩上開電子遊戲，俟累積一定分數後，即可兌換財物至明。
      準此而論，上開事實應認屬實，上訴人甲○○辯稱電動機具中無「滿貫大亨」
      及「網豹小瑪琍」之軟體，委無足取。
（三）此外復有高雄縣政府警察局仁武分局仁武派出所於九十一年十一月二十一日晚
      上九時十分許臨檢前揭超商之營業場所現場檢查紀錄乙份在卷足憑，且有於前
      揭超商內所查扣之上開電腦主機、螢幕各五台及機具內之賭資二千三百六十元
      扣案可稽。又上訴人甲○○既係受僱在前揭超商負責兌換現金、洗分及兌領電
      腦獎品之工作，而陳傳宗既係該超商之負責人，並擺放前揭賭博性電動機具，
      二人間應有犯意聯絡與行為分擔甚明。
    綜上所述，因証人即賭客蔡雨林、林進步陳稱有賭玩前揭電動機具中之「滿貫大
    亨」、「網豹小瑪琍」，而該電動機具中確有「滿貫大亨」、「網豹小瑪琍」之
    軟體及顯像，此有警方所拍照片可稽，並有載明累積點數達二萬三千點，即可兌
    換市價四萬元之電腦一部之集點券可憑，足見該店確有賭博情事，事証明確，上
    訴人甲○○所辯係卸責之詞，不足採信，其犯行已堪認定。
二、按刑法上所謂常業犯，指反覆以同種類行為為目的之社會活動之職業性犯罪而言
    ，至於犯罪所得之多寡，是否恃此犯罪為唯一之謀生職業，則非所問，縱令兼有
    其他職業，仍無礙於該常業犯罪之成立（參照最高法院八十五年度台上字第五一
    ○號判例）。查陳傳宗經營前揭「僑慧超商」，擺設賭博性電動機具與不特定人
    對賭，且機具亦達五台，已有相當規模，並僱用上訴人甲○○為店員，負責洗分
    及兌換賭金之工作，顯係經常反覆與人賭博，從中獲取贏利，並以賭博贏利供應
    生活之資，自係以賭博為常業。而上訴人甲○○既負責洗分及兌換賭金之工作，
    當係參與常業賭博之行為。是核上訴人甲○○所為，係犯刑法第二百六十七條以
    賭博為常業罪。上訴人甲○○與陳傳宗間就該店賭博之犯行，有犯意之聯絡及行
    為之分擔，為共同正犯。
三、原審適用刑法第二十八條、第二百六十七條、第二百六十六條第二項、第四十一
    條第一項、第七十四條第一款，罰金罰鍰提高標準條例第一條前段、第二條規定
    ，並審酌上訴人甲○○為店員，參與前揭常業賭博犯行，助長賭博投機風氣，危
    害社會善良風俗，復於犯後猶飾詞圖卸其責，其並無任何前科紀錄，有本院被告
    院內索引卡紀錄表、台灣高等法院被告全國前案紀錄表及刑案資料查註紀錄表各
    乙份在卷可按，素行尚佳，且其僅係受僱，情節較輕，參與犯行之期間又屬不長
    等一切情狀，量處有期徒刑三月，並諭知如易科罰金以三百元折算一日。又以上
    訴人甲○○未曾受有期徒刑以上刑之宣告，業如前述，其因一時短於思慮致罹刑
    章，且係受僱人，其經此偵審教訓後，當知所警惕，認其所宣告之刑以暫不執行
    為適當，併諭知緩刑二年。並說明扣案之電腦主機及電腦螢幕各五台，係供賭客
    當場賭博之器具，扣案之機具內賭資二千三百六十元則係賭檯之財物，其依刑法
    第二百六十六條第二項規定，併予宣告沒收之理由。並說明至扣案之集點券一紙
    ，係自證人蔡雨林處查獲，並非係在賭檯或兌換籌碼處之財物，復已交付該證人
    而屬其所有，並非上訴人甲○○及陳傳宗所有，其未併予宣告沒收之理由。經核
    原判決認事用法並無不合，量刑及判處緩刑，亦屬適當，上訴人甲○○上訴否認
    犯罪，為無理由，應予駁回。
據上論結，應依刑事訴訟法第三百六十八條，判決如主文。
本案經檢察官張金塗到庭執行職務。
中      華      民      國    九十二    年      七      月    三十一    日
                              臺灣高等法院高雄分院刑事第九庭
                                  審判長法官  張明松
                                        法官  任森銓
                                        法官  張盛喜
右正本證明與原本無異。
不得上訴。
                                  法院書記官  楊茱宜
中      華      民      國    九十二    年      七      月    三十一    日
附錄本判決論罪之法條：
刑法第二百六十七條
以賭博為常業者，處二年以下有期徒刑，得併科一千元以下罰金。


司法院資訊處製作；財團法人民間司法改革基金會備份。
